【裁判字號】    98,易,211
【裁判日期】    980804
【裁判案由】    竊盜
【裁判全文】
臺灣屏東地方法院刑事判決               98年度易字第211號
公  訴  人  臺灣屏東地方法院檢察署檢察官
被      告  乙○○
選任辯護人  孔福平律師
被      告  甲○○
上列被告等因竊盜案件，經檢察官提起公訴（97年度偵字第7253
號），本院判決如下：
    主  文
甲○○、乙○○共同犯如附表二所示之業務侵占罪，各處如附表
二所載之刑，各應執行有期徒刑年，如易科罰金，均以銀元
佰元即新臺幣玖佰元算壹日。
    事  實
一、甲○○受僱於丁○○在屏東縣新埤鄉○○村○○路112 號「
    弘昌畜牧場」擔任畜養豬隻之養殖人員，其並須於晚間輪流
    值班業務，是時養殖場之豬隻均為其管理，而乙○○則為「
    弘昌畜牧場」之買賣豬隻小盤商，亦明知甲○○為養殖人員
    ，無出售豬隻之權，詎甲○○、乙○○竟共同基於意圖為自
    己不法所有之犯意聯絡，自民國95年3 月間起至97年3 月間
    止（侵占時間如附表一所示），共11次趁甲○○於晚間7 時
    許輪值時，由甲○○各次先將其掌管之毛豬9 頭驅趕至未畜
    養豬隻之豬欄內，待乙○○駕駛自小貨車前來後，甲○○即
    將自動門開啟，再由乙○○入內將豬欄打開，將毛豬沿中間
    走道驅趕至乙○○所駕自小貨車內而侵占得手，乙○○旋將
    侵占得之毛豬售予不詳之人，各次並將賣得價款分予甲○○
    新臺幣（下同）1 、2 萬元。嗣於97年5 月22日晚間8 時10
    分許（甲○○、乙○○所為該次犯行業經本院判決有罪確定
    ），乙○○駕車搭載侵占得之毛豬途經屏東縣南州鄉○○村
    ○○路為警據報查獲，始查知上情。
二、案經丁○○訴請臺灣屏東地方法院檢察署檢察官偵查起訴。
    理  由
一、按傳聞法則之重要理論依據，在於傳聞證據未經當事人之反
    對詰問予以核實，乃予排斥，惟若當事人已放棄對原供述人
    之反對詰問權，於法院審判時表明同意該等傳聞證據可作為
    證據，基於證據資料愈豐富，愈有助於真實發現之理念，並
    貫徹刑事訴訟法修法加重當事人進行主義之精神，確認當事
    人對於證據能力有處分權之制度，傳聞證據經當事人同意作
    為證據，法院認為適當者，亦得為證據。本件檢察官、被告
    甲○○、乙○○及辯護人於本院準備程序時已表示對於全案
    卷證所存證據（含供述及非供述證據）均同意有證據能力（
    見本院卷第125 頁），本院復斟酌該等證據並非非法取得，
    亦無證明力明顯過低之情形，以之作為證據，應屬適當，是
    依刑法訴訟法第159 條之5 第1 項規定，應認該等證據均得
二、上揭事實，業據被告甲○○坦承不諱，核與證人即告訴人丁○○所證毛豬減少之情相符，足認被告甲○○之自白與事實
    相符，事證明確，被告甲○○犯行洵堪認定。至被告甲○○
    雖辯稱各次侵占之豬隻數量為9 頭或2 、3 頭，惟其於警詢
    時已坦承每次侵占之豬隻數量為9 頭等語（見偵卷第8 頁反
    面），核與其所親簽之悔過書所載相符，且證人丁○○證稱
    成豬行情1 頭約5 、6 千元等語，被告則先後供稱每次分得
    2 萬至2 萬5 千元，及1 、2 萬元等語（分別見偵卷第8 頁
    反面、第14頁），則以被告所分得之贓款金額衡之，足認被
    告甲○○、乙○○每次侵占之豬隻數量應為9 頭，又被告甲○○僅記憶其係自95年3 月間起至97年3 月間，每2 、3 月
    1 次將被害人丁○○之豬隻交予乙○○販售，侵占次數共12
    次（含已遭判決確定之97年5 月22日該次）等語（見本院卷
    第150 頁、第159 頁反面、第161 頁反面），因被告甲○○
    無從記憶各次犯行之正確時間，且中華民國96年罪犯減刑條
    例之基準日為96年4 月24日，故僅得以最有利於被告甲○○
    、乙○○之認定，而認渠等於96年4 月24日前係每2 月為1
    次侵占犯行，其後則係每3 月為1 次侵占犯行（如附表一所
    示之犯罪時間），此外，告訴意旨以被告甲○○之悔過書而
    認其係自94年10月間起即為侵占犯行，且每月侵占次數約1
    、2 次云云，惟被告甲○○於警詢時、偵查中及本院審理時
    均一致供稱其係自95年3 月間起始為侵占犯行，次數僅12次
    ，而告訴人丁○○所提之弘昌畜牧場豬隻調整表僅證明該畜
    牧場內之豬隻帳面數量與實際數量有所出入，以豬隻數量短
    缺原因不一（諸如遭竊、豬隻死亡未登記、豬隻走失、野狗
    叼走等）衡之，難認均係被告甲○○、乙○○所致，是無從
    僅以該悔過書即認被告甲○○、乙○○有為如附表一所示以
    外之犯行，均併此敘明。
三、訊據被告乙○○矢口否認犯行，辯稱其係向甲○○購買毛豬
    ，且本案與前案係同一事實云云，惟查：
  (一)按刑事法若干犯罪行為態樣，本質上原具有反覆、延續實行
    之特徵，立法時既予特別歸類，定為犯罪構成要件之行為要
    素，則行為人基於反覆之犯意，在密切接近之一定時、地持
    續實行之複次行為，倘依社會通念，於客觀上認為符合一個
    反覆、延續性之行為觀念者，於刑法評價上，即應僅成立一
    罪。學理上所稱「集合犯」之職業性、營業性或收集性等具
    有重複特質之犯罪均屬之，例如經營、從事業務、收集、販
    賣、製造、散布等行為概念者是（最高法院95年度台上字第
    1079號判決意旨參照）；次按集合犯、接續犯，與修正前刑
    法第56條所定連續犯之區別，在於集合犯係一種構成要件類
    型，亦即立法者針對特定刑罰規範之構成要件，已預設其本
    身係持續實行之複次行為，具備反覆、延續之行為特徵，將
    之總括或擬制成一個構成要件之「集合犯」行為；此種犯罪
    ，以反覆實行為典型、常態之行為方式，具侵害法益之同一
    性，因刑法評價上為構成要件之行為單數，因而僅包括的成
    立一罪。其與接續犯之不同，在於接續犯所適用之構成要件
    行為文義本身並不具反覆實行之特質，非屬立法規範所定之
    構成要件類型，於時間及空間之緊密關聯性上，亦較之集合
    犯為嚴格。是除集合犯外，每一種構成要件行為皆得以接續
    犯方式為之，因此集合犯亦有喻之為「法定接續犯」者。此
    與連續犯係指行為人在主觀上基於一個概括之犯意，而反覆
    實行客觀上可以獨立成罪之之同一罪名之行為者，均尚屬有
    間（最高法院96年度台上字第1133號、96年度台上字第3064
    號判決意旨參照），查業務侵占罪非具有職業性、營業性或
    收集性等具有重複特質之犯罪，且該罪之之構成要件，並無
    預設其本身係持續實行之複次行為，具備反覆、延續之行為
    特徵，自不屬集合犯，又證人即同案被告甲○○於本院審理
    時已證稱係每2 、3 月1 次將被害人丁○○之豬隻交予被告
    乙○○販售，則渠等所為多次犯行無時間之緊密關聯性，亦
    非接續犯，是本件起訴事實應與本院97年度簡上字第221 號
    刑事判決所認定之被告乙○○與甲○○於97年5 月22日所為
    之業務侵占犯行，無任何實質上或裁判上一罪關係，辯護意
    旨容有誤會。
  (二)證人即同案被告甲○○於本院審理時結證稱：伊沒有權利銷
    售豬隻，豬隻販賣的時候，是老闆叫人來載，老闆會把不好
    的豬賣給乙○○，白天叫他來載，所謂「不好的豬」是指腳
    受傷不能走路的豬及石頭豬（長不大的豬），這和平常要過
    磅的豬不同，要過磅的豬要到達重量才可以賣得好價錢，乙○○來買豬的過程要過磅、登記，上車之後還要過磅1 次，
    伊在的時間乙○○都是下午來買豬，乙○○來買豬時（如果
    ）會計不在老闆也會在，都會有人在，來作登記、比對豬隻
    數量及重量等事，伊承認有把好的豬賣給乙○○，老闆沒有
    同意伊把這些豬隻賣給乙○○，伊承認有晚上讓乙○○載豬
    走，乙○○把豬賣了再分錢給伊，他給伊多少錢伊就收多少
    ，伊不會問乙○○豬隻賣得多少錢，伊都是臨時通知乙○○
    過來，適合通知乙○○過來是晚上伊值班的時候，那時候只
    有伊1 個人在，晚上是伊把豬關在籠子裡面，打電話叫乙○○去載，但都沒有過磅，那時都只有伊1 個人值班，把豬隻
    偷偷賣時都是伊用目測方式，沒有過磅，正常販賣時會過磅
    ，都是老闆及會計在的時候，乙○○來載豬時沒有過磅，他
    知道豬隻是偷賣的，因為渠等都聯絡好了，伊告訴乙○○老
    闆出國或有事不在，監視器有死角，渠等經過的地方伊都有
    看一下，監視器都安裝在比較中間的地方，載豬的地方監視
    器比較拍不到，且晚上也比較暗比較模糊，晚上燈會關著，
    除了伊要餵豬才會開燈，97年5 月22日的前次是大約97年3
    月的時候把豬偷賣給被告張，第一次盜賣大約是95年3 月，
    2 年內盜賣12次，2 、3 個月趕豬隻給乙○○1 次等語，核
    與其於警詢時、偵查中所述所符，並與證人丁○○所證毛豬
    減少之情一致，且證人甲○○已坦承全部犯行，顯見其非為
    脫免罪責而誣攀被告乙○○。又證人戊○○、丙○○、丁○○於本院審理時分別結證稱：不會賣給乙○○好的豬，都是
    賣他石頭豬等不好的豬，不會請乙○○入夜過來載豬，都是
    請他在5 點半前過來；畜牧場賣豬都是上班時間，都是賣給
    乙○○不好的豬，乙○○都是下班之前來收豬，如果老闆不
    在的話不會請他晚上來；都是賣乙○○淘汰的豬，從來沒有
    賣成豬，乙○○來載豬的時間都是白天等語，是弘昌畜牧場
    與乙○○應無於夜間交易豬隻之情形，參以被告乙○○係於
    97年5 月22日晚間8 時10分許，駕車搭載侵占得之毛豬9 頭
    行經屏東縣南州鄉○○村○○路為警當場查獲等情，有屏東
    縣政府警察局潮州新埤分駐所陳報單、職務報告書在卷足憑
    ，而甲○○、乙○○所為該次犯行亦經本院判決有罪確定，
    有本院97年度簡上字第221 號刑事判決附卷可稽，均足認證
    人甲○○所述應與事實相符而可採信，被告乙○○所辯顯係
    卸責之詞，不足採信，事證明確，被告乙○○犯行亦堪認定
    。至辯護意旨雖聲請至弘昌畜牧場勘驗現場監視器云云，惟
    證人甲○○、戊○○、丙○○、丁○○均證稱弘昌畜牧場之
    監視器有死角等語，互核相符，且被告乙○○之犯行已堪認
    定而如上述，自無至弘昌畜牧場勘驗現場監視器之必要，併
    此敘明。
四、按行為後法律有變更者，適用行為時之法律。但行為後之法
    律有利於行為人者，適用最有利於行為人之法律，修正後刑
    法第2 條第1 項定有明文。茲因被告甲○○、乙○○於為如
    附表一編號1 、2 所示犯行後，刑法業於94年2 月2 日修正
    ，並於95年7 月1 日施行，是被告甲○○、乙○○於為如附
    表一編號1 、2 所示犯行後法律有變更，爰比較新舊法如下
    （其餘如附表一編號3~11所示犯行，則無法律變更，不涉比
    較新舊法）：
  (一)法定刑罰金部分：按修正前刑法第33條第5 款規定：「罰金
    ：一元以上。」修正後改為：「罰金：新臺幣一千元以上，
    以百元計算之。」比較新舊法，關於被告等所犯刑法第336
    條第2 項業務侵占罪，其法定刑罰金部分，以適用修正前之
    規定對渠等較為有利。
  (二)共同正犯部分：按修正前刑法第28條規定：「二人以上共同
    實施犯罪之行為者，皆為正犯。」修正後改為：「二人以上
    共同實行犯罪之行為者，皆為正犯。」將原來共同正犯之共
    同「實施」改為共同「實行」，剔除完全未參與犯罪相關行
    為之實行之「陰謀共同正犯」及「預備共同正犯」，屬於行
    為可罰性要件之變更。惟被告等已參與犯罪相關行為之實行
    ，無論依新法或舊法，均成立共同正犯，適用新法對渠等並
    無較為有利之情形。
  (三)易科罰金之折算標準部分：按修正前刑法第41條第1 項前段
    及修正前罰金罰鍰提高標準條例第2 條規定，有期徒刑或拘
    役易科罰金，以銀元100 元以上300 元以下（即新臺幣300
    元以上900 元以下）折算1 日，依修正後刑法第41條第1 項
    前段規定，則改為以新臺幣1,000 元、2,000 元或3,000 元
    折算1 日，比較新舊法，關於被告等所處有期徒刑減刑後易
    科罰金之折算標準，亦以適用修正前之規定對渠等較為有利
    。
  (四)數罪併罰定其應執行刑部分：按修正前刑法第51條第5 款就
    定其應執行刑之最高刑度為20年，修正後刑法第51條第5 款
    就定其應執行刑之最高刑度為30年，比較新舊法，顯然以修
    正前之規定較有利於被告等。
  (五)綜上比較結果，被告甲○○、乙○○於為如附表一編號1 、
    2 所示犯行後變更之刑法法律，對渠等並無較為有利之情形
    ，則被告甲○○、乙○○所為如附表一編號1 、2 所示犯行
    自應適用渠等行為時之刑法之規定。又裁判確定前犯數罪，
    其中一罪在新法施行前者，應依新法第2 條第1 項之規定，
    適用最有利於行為人之法律（最高法院95年第8 次刑事庭會
    議決議參照），是本件數罪併罰定其應執行刑應依修正前之
    規定諭知易科罰金之折算標準。
五、按被告甲○○為弘昌畜牧場養豬工，夜班論值時並管領全場
    豬隻，係從事業務之人，無此身分之被告乙○○與其裡應外
    合侵占所持有之豬隻，依刑法第31條第1 項規定，以共犯論
    ，是核被告甲○○、乙○○所為，均係犯刑法第336 條第2
    項之業務侵占罪。公訴意旨雖認被告甲○○、乙○○所為係
    犯刑法第320 條第1 項竊盜罪云云，惟按刑事訴訟法第300
    條所定科刑之判決，得就起訴之犯罪事實，變更檢察官所引
    應適用之法條，係指法院於不妨害事實同一之範圍內，得自
    由認定事實適用法律而言。而事實是否同一，應視檢察官請
    求確定其具有侵害性之基本社會事實是否同一而定，並以犯
    罪構成要件有無罪質上之共通性為具體判斷之標準。查竊盜
    罪與業務上侵占罪刑兩罪之侵害財產法益、侵害之時、地及
    被害主體，均無差異，抑且其具有「意圖為自己不法之所有
    」之主觀犯意及侵害「他人之物」為犯罪客體之構成要件，
    並有罪質上之共通性，尚未逾越檢察官請求確定具有侵害性
    基本社會事實同一性之範圍（最高法院88年度台非字第350
    號判決意旨參照），則公訴意旨所認尚有未洽，惟起訴之社
    會基本事實同一，起訴法條應予變更，併此敘明。又被告甲○○已證稱：都是臨時通知乙○○來載豬等語（見本院卷第
    147 頁正面），顯見其於95年7 月1 日前非基於概括犯意而
    為業務侵占犯行，是被告甲○○、乙○○先後所犯11罪間，
    均犯意各別，行為互殊，皆可獨立評價，均應予分論併罰。
    被告甲○○、乙○○就本件犯行間，互有犯意聯絡及行為分
    擔，均為共同正犯。爰審酌被告甲○○係從事業務之人，本
    應忠於職責，竟利用職務之機會，侵占業務上所掌管之豬隻
    交予被告乙○○變賣得款，且期間長達2 年、次數為11次，
    情節非輕，犯後復未與被害人達成和解，及被告甲○○犯罪
    後坦承犯行態度良好，被告乙○○犯後雖空言狡飾，惟其係
    外圍支應者等一切情狀，分別量處如主文所示之刑，又被告
    甲○○、乙○○為如附表一編號1~7 所示犯行之犯罪時間均
    在96年4 月24日以前，且合於減刑條件，爰依法減刑，併就
    被告甲○○、乙○○所為如附表一編號1 、2 所示犯行依修
    正前刑法之規定諭知易科罰金之折算標準；就被告甲○○、
    乙○○所為如附表一編號3~11所示犯行依修正後刑法之規定
    諭知易科罰金之折算標準，並就渠等依修正前刑法之規定定
    應執行之刑，以資懲儆。
據上論斷，應依刑事訴訟法299 條第1 項、第300 條，刑法第31
條第1 項、第336 條第2 項、第41條第1 項前段、第2 條第1 項
前段，修正前刑法第28條、第41條第1 項前段、第51條第5 款，
刑法施行法第1 條之1 ，修正前罰金罰鍰提高標準條例第1 條前
段、第2 條，中華民國96年罪犯減刑條例第2 條第1 項第3 款、
第7 條，判決如主文。
本案經檢察官廖華君到庭執行職務。
中    華    民    國    98    年    8     月    4     日
                  刑事第五庭   法  官  林家聖
以上正本證明與原本無異。
如不服本判決應於收受判決後10日內向本院提出上訴書狀，並應
敘述具體理由；其未敘述上訴理由者，應於上訴期間屆滿後20日
內向本院補提理由書（均須按他造當事人之人數附繕本）「切勿
逕送上級法院」。
中    華    民    國    98    年    8     月    4     日
                               書記官  陳蓉柔
附表一：
┌──┬─────┬─────┬────┐
│編號│ 犯罪時間 │ 犯罪地點 │所得財物│
├──┼─────┼─────┼────┤
│ 1. │95年3 月間│弘昌畜牧場│毛豬9 頭│
├──┼─────┼─────┼────┤
│ 2. │95年5 月間│  同  上  │ 同  上 │
├──┼─────┼─────┼────┤
│ 3. │95年7 月間│  同  上  │ 同  上 │
├──┼─────┼─────┼────┤
│ 4. │95年9 月間│  同  上  │ 同  上 │
├──┼─────┼─────┼────┤
│ 5. │95年11月間│  同  上  │ 同  上 │
├──┼─────┼─────┼────┤
│ 6. │96年1 月間│  同  上  │ 同  上 │
├──┼─────┼─────┼────┤
│ 7. │96年3 月間│  同  上  │ 同  上 │
├──┼─────┼─────┼────┤
│ 8. │96年6 月間│  同  上  │ 同  上 │
├──┼─────┼─────┼────┤
│ 9. │96年9 月間│  同  上  │ 同  上 │
├──┼─────┼─────┼────┤
│10. │96年12月間│  同  上  │ 同  上 │
├──┼─────┼─────┼────┤
│11. │97年3 月間│  同  上  │ 同  上 │
└──┴─────┴─────┴────┘
附表二：甲○○、乙○○之宣告刑
┌──┬─────┬───────────────┐
│編號│ 犯罪事實 │      宣    告    刑          │
├──┼─────┼───────────────┤
│ 1. │如附表一編│甲○○、乙○○共同犯業務侵占罪│
│    │號1 所示  │，各處有期徒刑陸月，如易科罰金│
│    │          │，均以銀元佰元即新臺幣玖佰元│
│    │          │折算壹日；均減為有期徒刑月，│
│    │          │如易科罰金，均以銀元佰元即新│
│    │          │臺幣玖佰元算壹日。            │
├──┼─────┼───────────────┤
│ 2. │如附表一編│甲○○、乙○○共同犯業務侵占罪│
│    │號2 所示  │，各處有期徒刑陸月，如易科罰金│
│    │          │，均以銀元佰元即新臺幣玖佰元│
│    │          │折算壹日；均減為有期徒刑月，│
│    │          │如易科罰金，均以銀元佰元即新│
│    │          │臺幣玖佰元算壹日。            │
├──┼─────┼───────────────┤
│ 3. │如附表一編│甲○○、乙○○共同犯業務侵占罪│
│    │號3 所示  │，各處有期徒刑陸月，如易科罰金│
│    │          │，均以新臺幣壹仟元折算壹日；均│
│    │          │減為有期徒月，如易罰金，均以│
│    │          │新臺幣壹仟元折算壹日。        │
├──┼─────┼───────────────┤
│ 4. │如附表一編│甲○○、乙○○共同犯業務侵占罪│
│    │號4 所示  │，各處有期徒刑陸月，如易科罰金│
│    │          │，均以新臺幣壹仟元折算壹日；均│
│    │          │減為有期徒月，如易罰金，均以│
│    │          │新臺幣壹仟元折算壹日。        │
├──┼─────┼───────────────┤
│ 5. │如附表一編│甲○○、乙○○共同犯業務侵占罪│
│    │號5 所示  │，各處有期徒刑陸月，如易科罰金│
│    │          │，均以新臺幣壹仟元折算壹日；均│
│    │          │減為有期徒月，如易罰金，均以│
│    │          │新臺幣壹仟元折算壹日。        │
├──┼─────┼───────────────┤
│ 6. │如附表一編│甲○○、乙○○共同犯業務侵占罪│
│    │號6 所示  │，各處有期徒刑陸月，如易科罰金│
│    │          │，均以新臺幣壹仟元折算壹日；均│
│    │          │減為有期徒月，如易罰金，均以│
│    │          │新臺幣壹仟元折算壹日。        │
├──┼─────┼───────────────┤
│ 7. │如附表一編│甲○○、乙○○共同犯業務侵占罪│
│    │號7 所示  │，各處有期徒刑陸月，如易科罰金│
│    │          │，均以新臺幣壹仟元折算壹日；均│
│    │          │減為有期徒月，如易罰金，均以│
│    │          │新臺幣壹仟元折算壹日。        │
├──┼─────┼───────────────┤
│ 8. │如附表一編│甲○○、乙○○共同犯業務侵占罪│
│    │號8 所示  │，各處有期徒刑陸月，如易科罰金│
│    │          │，均以新臺幣壹仟元折算壹日。  │
├──┼─────┼───────────────┤
│ 9. │如附表一編│甲○○、乙○○共同犯業務侵占罪│
│    │號9 所示  │，各處有期徒刑陸月，如易科罰金│
│    │          │，均以新臺幣壹仟元折算壹日。  │
├──┼─────┼───────────────┤
│10. │如附表一編│甲○○、乙○○共同犯業務侵占罪│
│    │號10所示  │，各處有期徒刑陸月，如易科罰金│
│    │          │，均以新臺幣壹仟元折算壹日。  │
├──┼─────┼───────────────┤
│11. │如附表一編│甲○○、乙○○共同犯業務侵占罪│
│    │號11所示  │，各處有期徒刑陸月，如易科罰金│
│    │          │，均以新臺幣壹仟元折算壹日。  │
└──┴─────┴───────────────┘
附錄本案論罪科刑法條全文：
刑法第336條第2項
對於業務上所持有之物，犯前條第1 項之罪者，處6 月以上5 年
以下有期徒刑，得併科3,000元以下罰金。


司法院資訊處製作；財團法人民間司法改革基金會備份。
